# 以货物冲抵居间服务费的会计处理

提问人：ymm闷闷 221 时间：2022-12-21 10:54:27
陈版您好，我是一名审计员，在一个IPO业务中遇到一个问题，想向您请教下。公司为了推广自己的产品，跟部分经销商签订了居间合同，委托经销商提供居间服务。公司按照约定的费率支付经销商的居间费用，但居间费用使用公司的产品来支付的，关于这部分用来支付居间费用的货物如何进行会计处理，我目前比较疑惑，目前有几个思路：
1 、以成本价计量相关产品价值，在销售合同成立时，计提居间费用，借：销售费用，贷：合同负债；在实际支付货物时，先冲销前一笔分录，然后货物的成本价计入费用，借：销售费用，贷：存货。税法上做视同销售处理，按照公司同类产品销售价格开票报税。
这样的处理方式比较简明易懂，但是与用市场价相比，公司会需要支付更多的产品来冲抵居间服务费，于公司不利。
2 、以公司同类产品销售价格计量相关产品，将该居间合同视为一项单项履约义务，单独确认收入。在销售合同成立时，计提居间费用，借：销售费用，贷：合同负债；在实际支付货物时，冲销上一笔分录，然后按照市场价确认收入（不考虑税费），借：销售费用，贷：主营业务收入；结转成本，借：主营业务成本，贷：存货。
这样的处理方式，公司可以支付更少的产品冲抵居间服务费，但是我感觉收入确认依据不太充分，该业务的对价是收不回来的，而且这样处理下该业务会产生毛利，影响公司业务和产品的毛利分析，IPO背景下存在较大的调整公司收入的嫌疑。
3 、新收入准则里还有一条：附有客户额外购买选择权的销售，该条规定下一般适用于原销售合同的购买方和拥有额外购买选择权的两方均为同一方，公司这个居间业务涉及的是三方，拥有额外购买选择权的不是原销售合同的购买方，而是居间商，个人感觉不太试用。目前市场上我尚未查到相关案例。

回答人：chenyiwei
按方案 2 可能更合理，因为此处送出产品的目的是换取可明确识别服务，故该项应付客户对价应确认费用，金额为该推广服务本身的公允价值。与此同时，应按该公允价值确认收入。虽然不收到现金，但可以节省原本因支付推广费的现金流出，故事实上仍有经济利益流入。